【裁判字號】    99,簡上,142
【裁判日期】    990831
【裁判案由】    給付報酬
【裁判全文】
臺灣板橋地方法院民事判決             99年度簡上字第142號
上  訴  人  五泰房屋仲介有限公司
法定代理人  甲○○○
訴訟代理人  陳守文律師
被上訴人    乙○○
上列當事人間請求給付報酬事件，上訴人對於中華民國99年4月
14日本院三重簡易庭98年度重簡字第129號第一審判決提起上訴
，本院於99年8月18日言詞辯論終結，判決如下：
    主  文
上訴駁回。
第二審訴訟費用由上訴人負擔。
    事實及理由
一、上訴人主張：
  １被上訴人於民國97年4月3日將其所有坐落臺北縣泰山鄉○○
    路115號2樓建物及基地、車位，委託上訴人仲介出售，委託
    銷售金額為新臺幣（下同）648萬元，委託銷售期間自97年4
    月4日起至同年7月5日止，共計3個月，並簽有專任委託銷售
    契約書。嗣兩造於同年4月4日依專任委託銷售契約第10條前
    段約定，將上開委託銷售底價調整為590萬元，並簽有委託
    銷售契約修正同意書。上訴人於97年6月2日覓得訴外人洪堯
    安以調整後之委託銷售底價590萬元買受系爭房地，洪堯安
    同時給付定金354000元交由上訴人收受，簽有買賣定金收款
    憑證，則依兩造委託銷售契約第8條第2項約定，買賣契約已
    有效成立，上訴人隨即將上開已收定金之情事通知被上訴人
    ，並要求被上訴人依約出面履行與買方簽訂不動產買賣契約
    書之義務，然遭被上訴人拒絕，是上訴人依委託銷售契約第
    11條第1項第3款之約定，以被上訴人拒絕與買方簽訂不動產
    買賣契約書，視為上訴人已完成仲介之義務，被上訴人應支
    付上訴人以委託銷售總價百分之六計算之服務報酬即354000
    元。為此訴請被上訴人給付354000元及自起訴狀繕本送達翌
    日起至清償日止按年息百分之五計算之利息。
  ２原審駁回上訴人之請求，理由無非略以：「…於原告舉證證
    明買方洪堯安已付畢定金23萬6,000元前，自不得認系爭房
    地買賣契約已有效成立…因原告就系爭房地之買賣契約成立
    時所得請求之服務報酬，係買賣價金高於被告得實拿590萬
    元之部分，已如前述，是於買方洪堯安同意以590萬元買受
    系爭房地時，並無買賣價金逾被告得實拿590萬元而為原告
    之服務報酬之部分，原告亦無請求報酬之餘地」，惟依兩造
    委託銷售契約第8條第2項約定：「若買方同意委託人之銷售
    條件而簽署買賣定金收款憑證，給付定金者，毋庸委託人簽
    收，買賣契約已有效成立」，依該條文義，並不以買方已完
    全繳足定金為必要。另觀買賣定金收款憑證第3條第1項之記
    載，亦足證買方於簽署買賣定金憑證時，不一定須繳足定金
    。準此，訴外人洪堯安既同意以調整後之委託銷售底價590
    萬元買受系爭房地及車位，且同時給付定金354000元交由上
    訴人收受，簽署買賣定金收款憑證，則依委託銷售契約第8
    條第2項約定，買賣契約即已成立。倘委託人違約時，受託
    人即得依委託銷售契約第11條第1項約定，改請求以委託銷
    售總價之百分之六為服務報酬。原審認定兩造服務報酬之給
    付方式是由買賣價金中直接扣除，無非係以證人陳鴻蔚之證
    詞為據，然證人陳鴻蔚證詞係稱「伊有答應被上訴人可實拿
    580萬元」等語，此與委託銷售契約修正同意書所載售價590
    萬元不符，該證詞顯不可採。況縱認陳鴻蔚之證詞可採，則
    委託銷售價金為590萬元，被上訴人實拿580萬元，上訴人報
    酬變更為10萬元，並非上訴人於超過590萬元之部分才有報
    酬請求權，原審認定上訴人於超過590萬元之部分才能請求
    報酬，顯係對本案事實有所誤解，原審以此為由駁回上訴人
    之請求，容有未洽。
二、被上訴人則以：兩造於97年4月3日簽訂委託銷售契約，合約
    書所載委託銷售價格648萬元，應為748萬元之誤，上訴人稱
    兩造於97年4月4日簽訂銷售契約修正同意書，調整金額為
    590萬元，則委託不到24小時，即遽減委託銷售金額，實屬
    違背常情，上訴人所稱590萬元係委託銷售價格顯不可採。
    查兩造於簽訂委託銷售契約時，上訴人即要求被上訴人預先
    簽立修正同意書，上訴人稱「倘經過一定期間之銷售，無法
    順利售出時，雙方得合意將價金略作調降」，被上訴人雖表
    同意，但附帶條件有二，其一必須另取得被上訴人之同意，
    其二降幅不得超過二成。經當場計算，以748萬元為委託銷
    售價格，至多只能降至0000000元，經上訴人一再請求，被
    上訴人才同意以590萬元為調降下限，且此金額為被上訴人
    實拿之金額，即銷售價金扣除上訴人可取得4%之佣金，再扣
    除規費、稅金（約不到10萬元）後，被上訴人可以實拿之金
    額，修正同意書右上角日期部分，被上訴人堅持維持空白，
    留待日後被上訴人同意調降時，再予以填載，並在當事人用
    印欄補蓋印章。是被上訴人所持修正同意書，右上角日期未
    填寫，當事人用印欄未蓋印章，正係出於上述原因。嗣銷售
    一個月餘，上訴人一再要求調降價格，被上訴人認為約定委
    託銷售期間長達三個月，故不予同意，未幾上訴人突然告知
    ，已經以590萬元之價格，向訴外人洪堯安收取斡旋金，並
    表示不論被上訴人同意降價與否，都將以590萬元出售，此
    顯然有違被上訴人當初簽立同意書之條件。修正同意書為一
    式兩份，但上訴人所提版本，與被上訴人所執版本有別，上
    訴人所提之修正同意書上之「99年4月4日」及「乙○○之印
    文」均有偽造之嫌，則上訴人自難憑該偽造之修正同意書資
    為請求之依據。被上訴人可以實拿590萬元，此經上訴人同
    意，亦為原審所肯認，上訴人諉稱該590萬元係委託銷售價
    格，已與兩造間之約定不符，為不可採。再者，買方洪堯安
    繳足剩餘定金前，不得認系爭房地之買賣契約已有效成立。
    此外，依委託銷售契約第7條第5款約定，如買方簽立要約書
    ，受託人應於24小時內將該要約書轉交委託人，不得隱瞞或
    扣留。又依同條第7款之約定，受託人應於收受定金後24小
    時內送交委託人，然上訴人除未遵期送交要約書外，亦未將
    所受定金交予被上訴人簽收，足見上訴人未履行上開契約義
    務，已有違約事實，自無請求服務報酬之餘地等語資為抗辯
    。
三、原審判決駁回上訴人之訴，上訴人不服提起上訴，其上訴聲
    明：原判決廢棄。被上訴人應給付上訴人354000元，並自起
    訴狀繕本送達翌日起至清償日止，按年息百分之五計算之利
    息。被上訴人之聲明：上訴駁回。
四、上訴人主張：被上訴人於97年4月3日將其所有系爭房地、車
    位，委託上訴人仲介出售，委託銷售金額為648萬元，委託
    銷售期間為三個月，並簽有專任委託銷售契約書。嗣兩造於
    同年4月4日將上開委託銷售底價調整為590萬元，並簽有委
    託銷售契約修正同意書。上訴人於97年6月2日覓得訴外人洪
    堯安以調整後之委託銷售底價590萬元買受系爭房地，洪堯
    安同時給付定金354000元交由上訴人收受，簽有買賣定金收
    款憑證，則依兩造委託銷售契約第8條第2項約定，買賣契約
    已有效成立，上訴人隨即將上開已收定金之情事通知被上訴
    人，並要求被上訴人依約出面履行與買方簽訂不動產買賣契
    約書之義務，然遭被上訴人拒絕，是上訴人依委託銷售契約
    第11條第1項第3款之約定，以被上訴人拒絕與買方簽訂不動
    產買賣契約書，視為上訴人已完成仲介之義務，被上訴人應
    支付上訴人以委託銷售總價百分之六計算之服務報酬即3540
    00元。為此訴請被上訴人給付354000元及自起訴狀繕本送達
    翌日起至清償日止按年息百分之五計算之利息等情；被上訴
    人則以：兩造於97年4月3日約定之委託銷售價格應為748萬
    元，上訴人誤載為648萬元，被上訴人於97年4月3日簽立委
    託銷售契約時，上訴人要求預先簽立銷售契約修正同意書，
    修正同意書所載590萬元，係指銷售價金扣除上訴人可取得
    4%之佣金，再扣除規費、稅金（約不到10萬元）後，被上訴
    人可以實拿之金額，此為上訴人所同意，是上訴人起訴諉稱
    該590萬元係委託銷售價格，已與兩造間之約定不符，為不
    可採。再者，買方洪堯安繳足剩餘定金前，不得認系爭房地
    之買賣契約已有效成立。此外，依委託銷售契約第7條第5款
    約定，如買方簽立要約書，受託人應於24小時內將該要約書
    轉交委託人，不得隱瞞或扣留。又依同條第7款之約定，受
    託人應於收受定金後24小時內送交委託人，然上訴人除未遵
    期送交要約書外，亦未將所受定金交予被上訴人簽收，足見
    上訴人未履行上開契約義務，已有違約事實，自無請求服務
    報酬之餘地等語資為抗辯。經查，上訴人主張被上訴人最後
    修正委託銷售之價格為590萬元等情，此為被上訴人所否認
    ，就此有利於上訴人之事實，應由上訴人舉證證明之。上訴
    人固提出委託銷售契約修正同意書所載委託銷售金額修正後
    590萬元為證，然據證人陳鴻蔚即代理上訴人與被上訴人簽
    立委託銷售契約修正同意書之承辦人於原審證稱：「（被告
    是否有跟你明講價額為實拿590萬元，不含仲介費？）當初
    是答應被告可以實拿580萬元，如果以百分之4之仲介費計算
    ，我想可以跟雙方再拉抬價錢，我們可以拿到20幾萬的仲介
    費，所以當初確實有跟被告說此修正同意書被告可以實拿
    580萬元被告才同意簽，修正同意書寫590萬元係讓同事比較
    好賣」等語，則依證人所述，委託銷售之金額於兩造簽立修
    正同意書時，已變更成被上訴人實拿580萬元加上百分之4之
    仲介費（約20幾萬元），始為委託銷售金額，以此計算，則
    委託銷售金額至少應為600零幾萬元以上，可知修正同意書
    所載委託銷售金額為590萬元，與兩造真意不符，自不能作
    為上訴人請求之依據，上訴人復未能舉證證明被上訴人所委
    託銷售金額為590萬元，則上訴人所覓得買方即訴外人洪堯
    安出價590萬元，未達600零幾萬元以上之委託銷售價格，被
    上訴人自無配合與訴外人洪堯安以590萬元簽立買賣契約之
    義務。被上訴人拒絕出面訂立買賣契約，並未違反兩造間委
    託銷售契約，是上訴人以被上訴人違約，依委託銷售契約第
    11條第1項第3款請求被上訴人給付354000元，為無理由，應
    予駁回。原審為上訴人敗訴之判決，並無不合。上訴意旨指
    摘原判決不當，求予廢棄改判，為無理由，應予駁回。
五、因本案事證已臻明確，兩造其餘主張陳述及所提之證據，均
    毋庸再予審酌，附此敘明。
六、據上論結，本件上訴為無理由，依民事訴訟法第436條之1第
    3項、第449條第1項、第78條，判決如主文。
中    華    民    國    99    年    8     月    31    日
                  民事第三庭  審判長法  官  朱耀平
                                    法  官  張紫能
                                    法  官  陳映如
正本係照原本製作。
本件不得上訴
中    華    民    國    99    年    8     月    31    日
                                    書記官  李錦輝

司法院資訊處製作；財團法人民間司法改革基金會備份。
